臺灣臺中地方法院刑事判決　　　　　　　96年度易字第2734號
公　訴　人　臺灣臺中地方法院檢察署檢察官
被　　　告　己○○
上列被告因詐欺案件，經檢察官提起公訴（96年度偵字第11325號）
暨移送併案審理（96年度偵字第19405號）及當庭請求併案審理
，被告於準備程序就被訴事實為有罪之陳述，經本院合議庭裁定
改依簡式審判程序審理，判決如下：
    主    文
己○○幫助意圖為自己不法之所有，以詐術使人將本人之物交付
，處有期徒刑陸月，減為有期徒刑月，如易科罰金，以新臺幣
壹仟元折算壹日。
    犯罪事實
一、己○○可預見一般人購買金融帳戶使用常與財產犯罪密切相
    關，且取得他人存摺之目的在於收取贓款及掩飾犯行不易遭
    人追查，又對於提供帳戶雖無引發他人萌生犯罪之確信，但
    仍以縱若有人持以犯罪亦無違反本意之幫助犯意，於民國95
    年9月13日下午6時許，在臺中市○○路郵局前，將其向臺灣
    郵政股份有限公司（即原中華郵政股份有限公司，以下簡稱
    臺灣郵政）烏日郵局所申請之帳號00000000000000號帳戶之
    存摺、提款卡（含密碼），以新臺幣（下同）8000元之代價
    出售給綽號「羅先生」之不詳姓名成年男子，嗣該「羅先生
    」所屬之詐欺集團成員果意圖為自己不法之所有，先在報紙
    上刊登「簡易貸」之廣告，向不特定多數有貸款需求之被害
    人施用詐術，自95年9月10日起至95年10月2日止之期間內，
    子○○、巫芷怡（起訴書誤載為乙○○）、辛○○（起訴書
    誤載為劉憶晴）、戊○○、庚○○、寅○○、壬○○、闕秀
    玲（起訴書誤載為丑○○）、甲○○、丁○○、癸○○、丙○○、吳秀芬、卯○○見報後，以電話與該詐騙集團連繫，
    並詢問貸款細節後，該詐騙集團旋詐稱得代理信用不佳者辦
    理貸款，惟應先支付相關之法院公證費、履約保證費、信保
    費、律師費、手續費或代辦費等名目之費用，致子○○、巫
    芷怡、辛○○、戊○○、庚○○、寅○○、壬○○、闕秀玲
    、甲○○、丁○○、癸○○、丙○○、吳秀芬、卯○○陷於
    錯誤，因而分別將5600元、7萬2000元、23萬200元、5萬360
    0元、7200元、1萬5500元、1萬元、5萬8200元、1萬3000元
    、2萬4800元、7800元、1萬6200元、6200元、1萬800元匯入
    己○○上開帳戶內，並隨即遭詐騙集團成員提領一空。
    理　　由
一、認定犯罪事實所憑之證據及理由
(一)、被告己○○於警詢及本院審理時之自白。
(二)、被害人子○○、巫芷怡、辛○○、戊○○、庚○○、寅○○
    、壬○○、闕秀玲、甲○○、丁○○、癸○○、丙○○、吳
    秀芬、卯○○於警詢時之指述。
(三)、被害人子○○等14人之匯款單據影本、被告上開帳戶之開戶
    申請資料及歷史交易明細表各1份、詐騙集團刊登之「簡易
    貸」廣告影本1份。
(四)、按刑法上之故意，分為直接故意（確定故意）與間接故意（
    不確定故意），「行為人對於構成犯罪之事實，明知並有意
    使其發生者」為直接故意；「行為人對於構成犯罪之事實，
    預見其發生而其發生並不違背其本意者」為間接故意。且幫
    助犯之成立，以行為人主觀上認識被幫助者正欲從事犯罪或
    係正在從事犯罪，且該犯罪有既遂之可能，而其行為足以幫
    助他人實現構成要件者，即具有幫助故意，並不以行為人確
    知被幫助者係犯何罪名為必要。而在金融機關開設帳戶，請
    領存摺、提款卡之事，係針對個人身分之社會信用而予資金
    流通，具有強烈之屬人性，且今日一般人至金融機關如銀行
    、郵局等開設帳戶並非難事，苟非供洗錢或犯罪等不法目的
    ，依一般社會經驗法則判斷，實無必要隱匿自己名義之帳戶
    ，而無故借用他人帳戶使用。況近來詐騙集團詐欺取財之犯
    罪類型層出不窮，該等犯罪，多數均係利用他人帳戶作為詐
    欺取財之出入帳戶，並經媒體廣為披載，被告為智慮成熟之
    人，縱使並不確知其交付帳戶對象犯罪行為之具體內容，然
    上開犯罪型態既為現今社會犯罪常態之一，對其帳戶至少將
    遭人作為詐欺取財犯行所得財物匯入及提領之工具使用，當
    為被告所可能預見，而該帳戶嗣確供他人犯罪之用，並不違
    背被告之本意，被告應具備幫助詐欺取財之不確定故意。
二、論罪科刑之理由
(一)、按刑事訴訟法為配合由職權主義調整為改良式當事人進行主
    義，乃採行起訴猶豫制度，於同法增訂第253條之1，許由檢
    察官對於被告所犯為死刑、無期徒刑或最輕本刑3年以上有
    期徒刑以外之罪之案件，得參酌刑法第57條所列事項及公共
    利益之維護，認為適當者，予以緩起訴處分，期間為1年以
    上3年以下，以觀察犯罪行為人有無施以刑法所定刑事處罰
    之必要，為介於起訴及微罪職權不起訴間之緩衝制度設計。
    其具體效力依同法第260條規定，於緩起訴處分期滿未經撤
    銷者，非有同條第1款或第2款情形之一，不得對於同一案件
    再行起訴，即學理上所稱之實質確定力。足見在緩起訴期間
    內，尚無實質確定力可言。且依第260條第1款規定，於不起
    訴處分確定或緩起訴處分期滿未經撤銷者，仍得以發現新事
    實或新證據為由，對於同一案件再行起訴。本於同一法理，
    在緩起訴期間內，倘發現新事實或新證據，而認已不宜緩起
    訴，又無同法第253條之3第1項所列得撤銷緩起訴處分之事
    由者，自得就同一案件逕行起訴，原緩起訴處分並因此失其
    效力。復因與同法第260條所定應受實質確定力拘束情形不
    同，當無所謂起訴程序違背規定之可言。法院對此另行起訴
    之案件，自應予以受理、審判，並有同法第267條所定關於
    起訴不可分原則之適用，否則即有國家刑罰權無法正確行使
    之缺漏，殊非修法之本旨（最高法院94年度台非字第215號
    判決意旨參照）。查被告前於95年12月22日，雖因上開販賣
    金融帳戶之案件，經臺灣臺中地方法院檢察署檢察官為緩起
    訴處分，惟本件尚在緩起訴期間內，且有原緩起訴處分未斟
    酌之數被害人遭詐騙之犯罪事實，自係發現新事實及新證據
    ，依上開說明，檢察官自得逕行起訴，原緩起訴處分並失其
    效力，本院自應依法審判，合先敘明。
(二)、被告係以幫助他人犯罪之故意，參與實施詐欺取財罪構成要
    件以外之行為，係屬幫助犯。故核被告所為，係犯刑法第30
    條第1項、第339條第1項之幫助詐欺取財罪。被告幫助他人
    實行犯罪，為幫助犯，應依刑法第30條第2項之規定，按正
    犯之刑減輕之。被告1幫助行為，造成被害人子○○等14人
    遭詐欺取財，係一行為而觸犯數罪名，為想像競合犯，應依
    刑法第55條前段之規定從一情節較重者（即被害人辛○○被
    害部分）處斷。
(三)、爰審酌被告犯罪之動機、目的、手段、其品行及智識程度、
    被害人共有14人，損害金額合計53萬1100元、被告犯後坦承
    犯行，且具悔意等一切情狀，量處如主文所示之刑；又被告
    之上開犯罪時間係於96年4月24日以前，符合中華民國九十
    六年罪犯減刑條例所定得減刑之條件，爰依該條例第2條第1
    項第3款、第7條減其刑期之2分之1，並就減得之刑諭知易科
    罰金之折算標準。
三、適用之法律
(一)、刑事訴訟法第273條之1第1項、第299條第1項前段。
(二)、刑法第30條第1項、第2項、第339條第1項、第55條前段、第
    41條第1項前段。刑法施行法第1條之1。
(三)、中華民國九十六年罪犯減刑條例第2條第1項第3款、第7條、
    第9條。
中　　華　　民　　國　　96　　年 　　10　　月　　2　　日
                    刑事第八庭　法  官   簡源希
如不服本判決，應於收送達後10日內向本院提出上訴書狀（應敘
述具體理由並附繕本）。
上訴書狀如未敘述理由，應於上訴期間屆滿後20日內補提理由書
於本院。
                                書記官  張雅慧
中　　華　　民　　國　　96　　年 　　10　　月　　2　　日
附錄論罪科刑法條：
刑法第339條第1項
意圖為自己或第三人不法之所有，以詐術使人將本人或第三人之
物交付者，處5年以下有期徒刑、拘役或科或併科1千元以下罰金
。
